【裁判字號】    94,重訴,87
【裁判日期】    950316
【裁判案由】    毒品危害防制條例
【裁判全文】
臺灣桃園地方法院刑事判決              94年度重訴字第87號
公  訴  人  臺灣桃園地方法院檢察署檢察官
被      告  乙○○
                      樓(
選任辯護人  余樹田律師
被      告  丙○○
                      （
選任辯護人  洪榮彬律師
上列被告因違反毒品危害防制條例等案件，經檢察官提起公訴（
94 年 度偵字第17288 號、17290 號），本院判決如下：
    主  文
乙○○共同運輸第一級毒品，處有期徒刑拾貳年。扣案第一級毒
品海洛因貳包（合計淨重佰肆拾肆點伍柒公克，純度六一‧一
三％，純質淨重貳佰壹拾點陸肆公克）沒收銷燬之，扣案之用以
包裝前述毒品所用之塑膠袋貳個（包裝重肆玖公克）、球鞋壹雙
，均沒收。
丙○○運輸第一級毒品，處有期徒刑拾貳年。扣案第一級毒品海
洛因陸包（合計淨重陸佰零柒點壹公克，純度四一‧七○％，
純質淨重貳佰伍拾點貳伍公克）沒收銷燬之，扣案之用以包裝
前述毒品所用之塑膠袋肆個、塑膠瓶貳瓶（包裝重共計肆壹點捌
陸公克）、胸衣壹件、手巾壹條及未扣案行李箱壹只、手提包壹
只，均沒收。
    事  實
一、緣姓名、年籍不詳綽號「阿水」之成年女子欲自越南運輸第
    一級毒品海洛因返回臺灣，而於民國94年9 月中旬某日向乙○○佯稱願意安排乙○○前往越南辦理結婚事宜，並負擔往
    返越南機票及所有食宿等費用，乙○○應允之，行前，乃將
    此事告知鄰居丙○○並邀集丙○○一同前去，2 人隨即於94
    年9 月23日搭乘飛機至越南河內市，並由綽號「阿水」之人
    負責接機、安排投宿於河內市某飯店內。
    (一)於94年9 月25日，在越南河內市某處，綽號「阿水」之人
      即向乙○○表示願支付其迎娶越南籍新娘所需之費用，而
      邀乙○○接受安排由越南運輸第一級毒品海洛因返回臺灣
      。詎乙○○明知海洛因係毒品危害防制條例第2 條第2項
      第1 款所列之第一級毒品，並經行政院公告為甲類第4款
      之管制進出品物品，禁止運輸、私運進口，竟因貪圖前揭
      利益仍允諾之，遂與綽號「阿水」之人共同基於運輸第一
      級毒品及走私管制物品之犯意聯絡，由綽號「阿水」之人
      將先由塑膠袋分裝成2 包並各置1 包於各隻球鞋內之第一
      級毒品海洛因（驗餘淨重共計344.57公克，純度61.13 ％
      、純質淨重210.64公克，且前開毒品均各以塑膠袋包裝，
      空包裝總重49. 公克）交付予乙○○，要乙○○在返臺時
      穿著該球鞋運輸回臺，並告知回臺後自會有人出面接洽，
      再將前開球鞋轉交予接洽之人。
    (二)丙○○明知海洛因係毒品危害防制條例第2 條第2 項第1
      款所列之第一級毒品，並經行政院公告為甲類第4 款之管
      制進出品物品，禁止運輸、私運進口，惟因染有毒癮且知
      悉越南地區盛產海洛因毒品後，竟萌生購買第一級毒品海
      洛因返回臺灣供己施用之念頭，隨即於94年9 月25日某時
      許，在越南河內市某處，以新臺幣500,000 元之代價，透
      過當地姓名、年籍不詳綽號「阿和」之成年男子之介紹，
      而向姓名、年籍不詳之成年男子購得第一級毒品海洛因。
      該姓名、年籍不詳之人並將前揭所販售之第一級毒品海洛
      因分裝成6 包，4 包以塑膠袋包裝，2 包以塑膠瓶包裝，
      （驗餘淨重共計607.31公克，純度41.70 ％、純質淨重25
      3.25公克，且前開毒品各以4 個塑膠袋、2 瓶塑膠瓶分別
      包裝，空包裝總重41.86 公克），並將其中3 包以塑膠袋
      包裝之海洛因直接藏於胸衣中之方式，將海洛因及胸衣一
      併交付予丙○○，並指導丙○○夾帶海洛因返回臺灣之方
      式。
    嗣於94年9 月27日，乙○○穿著前開藏放有海洛因毒品之球
    鞋，而丙○○則穿著前開藏放有3 包海洛因毒品之胸衣、再
    將裝有海洛因之塑膠瓶2 瓶放置在其所有行李箱（1 只，未
    扣案）內，將塑膠袋包裝之海洛因1 包以其所有手巾包裹並
    置入其所有隨身攜帶之手提包（1 只，未扣案）內，均為使
    該海洛因毒品於通關時不易被察覺後，2 人旋即一同自越南
    搭乘中華航空公司編號CI684 號班次飛機返臺，嗣於同年月
    日15時許，乙○○在中正國際機場通關檢查時，經財政部臺
    北關稅局等單位人員會同警員查獲，並扣得乙○○所攜帶回
    臺之第一級毒品2 包（驗餘淨重共計344. 57 公克，純度
    61.13 ％、純質淨重210.64公克）及綽號「阿水」之人所有
    且供運輸第一級毒品海洛因用之球鞋1 雙、裝盛毒品塑膠袋
    2 個。而警員再追問乙○○有無同行之人時，乙○○乃供出
    丙○○，警員再會同財政部臺北關稅局等單位人員至中正機
    場入境大廳外之巴士乘車處查獲丙○○，並扣得丙○○所攜
    帶回臺之第一級毒品6 包（驗餘淨重共計607.31公克，純度
    41.70 ％、純質淨重253.25公克）及其所有且供運輸第一級
    毒品海洛因用之盛裝毒品塑膠袋4 個、塑膠瓶2 瓶、胸衣1
    件、手巾1 條。
二、案經法務調查局航業海員調查處移送臺灣桃園地方法院檢察
    署檢察官偵查起訴。
        理  由
一、訊據被告乙○○固不否認有於上揭時、地搭機返臺，並在其
    所穿著之球鞋夾層內查獲扣案海洛因之事實，然矢口否認有
    何私自運輸第一級毒品海洛因進入我國境內之認識，辯稱：
    伊到越南後，綽號「阿水」之人就拿遭查獲藏有海洛因毒品
    之鞋子給伊，並要求換穿在身上，伊以為該球鞋內之毒品是
    第二級毒品安非他命，是到了中正機場被查獲後才知道所夾
    帶的是第一級毒品海洛因云云；被告丙○○則對於在前開時
    、地自越南地區運輸第一級毒品海洛因進入臺灣境內，並在
    中正國際機場為警查獲之事實，均坦承不諱，經查：
  (一)被告乙○○部分：
  (1)被告乙○○於接受綽號「阿水」之人安排至越南後，綽號「
    阿水」之人即於94年9 月25日交付藏放有第一級毒品海洛因
    之球鞋1 雙予乙○○，並告知回臺後會有人出面接洽，再將
    該球鞋轉交予接洽之人。嗣於94年9 月27日13時許，被告乙○○穿著以夾藏方式置放入有第一級毒品海洛因之前開球鞋
    ，自越南搭乘中華航空飛機返臺，而將上開管制進出口之第
    一級毒品海洛因私運入中華民國國境內。同日在中正國際機
    場通關檢查時，經警員當場在該球鞋夾層內起出前述夾藏之
    海洛因毒品2 包（驗餘淨重共計344.57公克，純度61.13 ％
    、純質淨重210.64公克，且前開毒品均各以塑膠袋包裝，空
    包裝總重49. 公克）及供運輸第一級毒品海洛因用之球鞋1
    雙等情，業據被告乙○○於警詢、偵查及本院審理中供述明
    確（見94年偵字第17290 號偵查卷第2 頁以下、第14頁、第
    35 頁 、本院95年3 月9 日審判筆錄第6 頁），並經證人即
    本案查獲之警員甲○○到庭證述綦詳（見本院95年1 月5 日
    審判筆錄），而扣案以塑膠袋包裝之粉狀物品2 包，經鑑驗
    結果，均含毒品海洛因成份（驗餘淨重共計344.57公克，純
    度61.13 ％、純質淨重210.64公克），有法務部調查局94年
    11 月1日調科壹字第080010242 號鑑定通知書乙紙在卷可憑
    。此外，復有卷附法務部調查局航業海員調查處查獲涉嫌毒
    品危害防制條例毒品初步鑑驗報告單1 份、臺北關稅局扣押
    貨物、運輸工具收據及搜索筆錄1 份、現場查獲照片2 幀及
    前開查獲之第一級毒品海洛因2 包、供包裝前述毒品所用之
    塑膠袋2 個及用以夾藏前述毒品所用之球鞋1 雙扣案可證。
  (2)雖被告乙○○辯稱：伊穿著綽號「阿水」之人所交付之球鞋
    後，有刺痛、顆粒之感覺，而認為該球鞋內藏放之毒品是第
    二級毒品安非他命，是到了中正機場被查獲後才知道所夾帶
    的是第一級毒品海洛因云云。然查：
    被告乙○○於警詢中供稱：伊發現該球鞋內有異物，曾詢
      問綽號「阿水」之人，但綽號「阿水」之人告知還是不要
      知道比較好等語（見94年偵字第17290 號偵查卷第5 頁）
      ；於偵查中供稱：（你知不知道鞋子內有海洛因？）不知
      道，但有懷疑，伊本還要問的，但綽號「阿水」之人說不
      清楚比要好等語（見94年偵字第17290 號偵查卷第15頁）
      ；於本院94年11月25日訊問時原供稱：伊不知道鞋子藏放
      有毒品等語（見本院94年11月25日訊問筆錄3 頁）；於本
      院95年3 月9日審理時再供稱：伊以為球鞋內藏放之毒品
      是第二級毒品安非他命等語（見本院95年3 月9 日審理筆
      錄第7 頁），是被告乙○○就是否知悉所帶物品為何物乙
      節，前後供述不相一致，已有可疑。
    又海洛因屬粉狀毒品，安非他命毒品則呈結晶狀等情，此
      為被告乙○○所不否認且知悉甚稔之分辨海洛因與安非他
      命不同處之方式，而本案自上開球鞋內起出之毒品，縱經
      被告乙○○身體重量擠壓結果，於送鑑驗時仍屬粉狀物體
      ，此有法務部調查局94年11月1 日調科壹字第080010242
      號鑑驗通知書1 份在卷可稽，則被告乙○○辯稱因所穿著
      前開鞋內有刺痛、顆粒感覺，而認係攜帶第二級毒品返臺
      云云，已難採信。況我國毒品危害防制條例對於運輸第一
      級毒品依該法第4 條第1 項處死刑或無期徒刑，處無期徒
      刑者得併科新臺幣10,000,000元以下罰金，刑責甚重，從
      事此運輸毒品者無不小心行事，以免事跡敗露而遭查緝，
      兼衡以本次運輸之數量不少，一旦闖關成功，獲利甚鉅等
      情觀之，綽號「阿水」之人既經縝密安排、計畫所有運輸
      毒品細節後，再推由被告乙○○穿著藏放有前開第一級毒
      品之球鞋返回臺灣，其當無不對被告乙○○告知該球鞋內
      係置入價值昂貴之第一級毒品海洛因，並提醒被告乙○○
      注意防止遭警查緝之理，是被告乙○○對於所攜帶之物為
      海洛因之情，實難諉為不知。是被告上開所辯，應屬卸責
      之詞，尚不足採。
    (3)綜上所述，被告乙○○前開所辯，不足採採信。此部分事
      證明確，應依法論科。
  (一)被告丙○○部分：
    (1)此部分犯罪事實，業據被告丙○○於警詢及偵查中均坦承
      不諱（見94年偵字第1788號偵查卷第4 頁以下、第15頁以
      下、第27頁以下），並經證人甲○○到庭證述綦詳（見本
      院95年1 月5 日審判筆錄）。而扣案之白粉經送驗結果，
      確均含毒品海洛因成份（驗餘淨重共計607.31公克，純度
      41.70 ％、純質淨重253.25公克，且前開毒品各以4 個塑
      膠袋、2 瓶塑膠瓶分別包裝，空包裝總重41.86 公克），
      此有法務部調查局94年11月1 日調科壹字第080010244 號
      鑑定通知書乙紙在卷可稽，此外，復有卷附法務部調查局
      94 年10 約日調科壹字第09462103440 號檢驗通知書1 份
      、法務部調查局航業海員調查處查獲涉嫌毒品危害防制條
      例毒品初步鑑驗報告單1 份、臺北關稅局扣押貨物、運輸
      工具收據及搜索筆錄1 份、現場查獲照片2 幀及前開查獲
      之第一級毒品海洛因6 包、供包裝前述毒品所用之塑膠袋
      4 個、塑膠瓶2 瓶及用以夾藏前述毒品所用之胸衣1 件、
      手巾1 條扣案可證。足徵被告自白確與事實相符，堪予採
      信。
    (2)雖被告丙○○於本院審理時改稱：是名為丁○○的友人知
      悉伊將前往越南後，詢問伊是否同意運輸海洛因毒品返臺
      並願給付200,000 元報酬，伊因缺錢花用始答應，且伊供
      出係受丁○○之人託請而運輸海洛因毒品，應符合毒品危
      害防制條例第17條有關得減輕其刑之規定云云。惟查：被
      告丙○○因染有毒癮且於知悉越南地區盛產海洛因毒品後
      ，竟萌生購買第一級毒品海洛因返回臺灣供己施用之念頭
      ，而在越南河內市某處，向當地姓名、年籍不詳之人購得
      本案第一級毒品海洛因等情，已據其於警詢及偵查時供述
      明確，且參以被告丙○○於本案為警查獲後，經警員對其
      採集尿液送檢驗結果確嗎啡陽性反應，有法務部調查局94
      年10月7 日調科壹字第09462103440 號檢驗通知書1 份在
      卷可憑及本案另扣得被告丙○○所有且供施用海洛因用之
      注射針筒6 支等情，亦均與被告丙○○於警詢及偵查中前
      揭所供情節相符合，足認被告丙○○所稱因己身染有毒品
      習慣，而在越南購入本案毒品並準備攜帶返回臺灣後供己
      施用乙節，應非隨意捏造，全屬虛妄。再徵諸，被告丙○○所指認之丁○○於本院審理中一再陳稱否認有委託被告
      丙○○前往越南運輸第一級毒品返回臺灣之情事（見本院
      95年3 月9 日審判筆錄），本院亦查無積極證據證明丁○○與被告丙○○2 人間有共同謀議運輸海洛因毒品，並推
      由被告丙○○前往越南攜帶海洛因毒品返回臺灣之事，是
      被告丙○○與丁○○間尚難認定有共同正犯之關係，被告
      丙○○嗣後之辯稱，實無足採。況按犯運輸毒品之罪，供
      出毒品來源，因而破獲者，得減輕其刑，毒品危害防制條
      例第17條定有明文，其立法意旨重在鼓勵具體供出其上游
      販毒者，俾資追查毒梟前手及其上游毒品，以杜絕毒品之
      蔓延與氾濫為目的，倘僅自白所運輸毒品之事證及共犯為
      何人，但尚未進而查獲毒梟前手、或其上游毒品者仍不得
      執此邀本條規定之寬減（最高法院90年台上字第1639號判
      決意旨參照）。本案被告丙○○前揭所供稱縱令屬實，亦
      僅係供出共犯之人，並非供出毒品之來源，而再破獲毒品
      提供者或毒梟前手，依此，仍不足作為其有利之認定。
    (3)至被告丙○○之選任辯護人指稱本案警員係依刑事訴訟法
      第13 1條第1 項規定對其執行逕行搜索後，卻未依法向法
      院陳報，而質疑該搜索取得證據之證據能力云云。經查：
      按海關因緝私必要，得對於進出口貨物‧‧‧行李、運輸
      工具‧‧‧及在場之關係人，實施檢查；海關有正當理由
      認為違反本條例情事業已發生者，得勘驗、搜索關係場所
      ；又海關有正當理由認隨身攜帶物件足以構成違反同條例
      情事者，得令其交驗該項物件；如經拒絕，得搜索其身體
      。搜索身體時，應有關員2 人以上或關員以外之第三人在
      場，海關緝私條例第9 條、第10條第1 項前段、第11條第
      1 項定有明文。查，本案係海關人員查獲同案被告乙○○
      運輸第一級毒品返臺之事後，經追問被告乙○○有無同行
      之人時，被告乙○○乃供出被告丙○○，海關人員與警員
      隨即至中正機場入境大廳外之巴士乘車處攔查被告丙○○
      ，嗣將被告丙○○及其隨身行李帶入海關檢查室後，由海
      關人員逐一檢查而當場查獲海洛因毒品等情，業經證人甲○○於本院審理中證述明確（見本院95年1 月5 日審判筆
      錄），且為被告丙○○所不爭執，足認本件係因海關人員
      依被告乙○○之供述及相關稽證，而認有緝私必要及有正
      當理由可資認定被告丙○○有違反海關緝私條例之情事，
      並依前揭海關緝私條例之規定，對被告丙○○之行李、隨
      身物件、身體，實施檢查、搜索甚為明確。是相關海關人
      員對被告丙○○所為本件實施檢查、搜索行動，實屬行政
      法上之行政檢查，自非刑事訴訟法第131 條第1 項之逕行
      搜索，亦無需再依同法條第3 項規定於執行逕行搜索後陳
      報該管檢察署檢察官及法院，被告丙○○之選任辯護人前
      揭指稱，容有誤會。
    (4)綜上所述，被告丙○○部分事證已經明確，其運輸第一級
      毒品海洛因犯行，洵堪認定，應依法論罪科刑。
二、按海洛因係毒品危害防制條例第2 條第2 項第1 款所稱之第
    一級毒品，並為行政院依懲治走私條例第2 條第4 項授權公
    告之「甲項管制進口物品」。被告2 人分別自越南私運管制
    進出口之第一級毒品海洛因入境臺灣，核其等所為均係犯毒
    品危害防制條例第4 條第1 項之運輸第一級毒品罪及懲治走
    私條例第2 條第1 項之私運管制物品進口罪。其等持有第一
    級毒品海洛因之低度行為，為運輸毒品之高度行為所吸收，
    均不另論罪。被告2 人分別以一運輸行為同時觸犯上述2 罪
    名，為想像競合犯，應從一重之運輸第一級毒品罪處斷。被
    告乙○○與綽號「阿水」」之人間有運輸毒品之犯意聯絡與
    行為分擔，應論以共同正犯。又按運輸第一級毒品罪為法定
    刑死刑或無期徒刑之罪，刑責甚重，惟查被告丙○○素行尚
    稱良好，有臺灣高等法院被告前案紀錄表1 份在卷可稽，且
    被告丙○○於警詢及偵查中坦承犯行，深具悔意，態度良好
    ；而被告乙○○於案發時並無工作，有警詢調查筆錄1 份在
    卷可稽，其一時失慮，意志不堅，受他人利用為此重大犯行
    ，及念其即被告乙○○此次運輸毒品所得之利益甚少等情，
    本院認被告2 人所犯之罪，情輕法重，有可予憫恕之處，爰
    各依刑法第59條之規定減輕其刑。爰審酌被告乙○○、丙○○2 人不思以己力正當謀生，竟私運毒品來臺，或為賺取利
    益，或為供己施用，渠等所為均屬非是，且被告2 人運輸毒
    品驗餘總淨重各為344.57公克，純度61.13 ％、純質淨重
    210.64公克及607.31公克，純度41.70 ％、純質淨重253.25
    公克數量龐大，若流入市面，將加速毒品之氾濫，對我國社
    會之安寧秩序及國人之健康產生危害甚鉅，且參酌被告乙○○犯罪後僅坦承部分犯行等一切情狀，分別量處如主文所示
    之刑。又本諸前述理由，本院認對被告乙○○科以有期徒刑
    12 年 即足收懲儆被告之效，公訴人就此部分求處無期徒刑
    ，自屬過重，要難依其所請，至起訴書雖亦對被告丙○○求
    處無期徒刑之刑，惟經本案蒞庭檢察官於本院審理中已撤回
    此部分之具體求刑，均附此敘明。
三、沒收部分：
  (一)扣案自被告乙○○身上所起出第一級毒品海洛因2 包（驗餘
    淨重共計344.57公克，純度61.13 ％、純質淨重210.64公克
     ）； 自被告丙○○身上胸衣、隨身手提包及行李箱內查扣
    之第一級毒品海洛6 包（驗餘淨重共計607.31公克，純度
    41.70 ％、純質淨重253.25公克），均為查獲之毒品，不問
    屬於犯人與否，應依毒品危害防制條例第18條第1 項前段規
    定各在被告乙○○、丙○○所犯罪名項下分別諭知沒收銷燬
    。
 (二)扣案之前述犯罪事實欄(一)、(二)所示毒品外包裝塑膠袋2 個（
   被告乙○○部分）、塑膠袋4 個及塑膠瓶2 瓶（被告丙○○
   部分），俱係用於包裹毒品，防其裸露、潮濕，並便於攜帶
   ，且經鑑定機關就之與本件扣案之海洛因分別鑑析其重量，
   有前揭法務部調查局鑑定通知書可憑，足證與扣案之海洛因
   並無不可析離之關係；其中前述犯罪事實欄(一)所示毒品外包
   裝塑膠袋2 個、球鞋1 雙等物品係綽號「阿水」之人所提供
   ，業經被告乙○○於本院審理中供述甚明（見本院95年3 月9
   日審判筆錄），應足認屬共犯綽號「阿水」之人所有，另前
   述犯罪事實欄(二)所示毒品外包裝塑膠袋4 個、塑膠瓶2 瓶、
   胸衣1 件均係被告丙○○購買毒品時，姓名、年籍不詳之人
   所提供並交付丙○○等情，亦經被告丙○○陳明在卷，（見
   本院95年3 月9 日審判筆錄），雖該塑膠袋、塑膠瓶、胸衣
   等物品為姓名、年籍不詳之人所提供，然既已交付被告丙○○使用，應有轉讓予被告丙○○之意，自屬被告丙○○所有
   ，再者扣案手巾1 條及未扣案行李箱1 只、手提包1 只等均
   屬被告丙○○所有之物，此亦為被告丙○○所不爭執（見本
   院95年3 月9 日審判筆錄），且前揭物品俱供被告等2 人夾
   藏毒品以利運輸毒品所用之物，雖其中被告丙○○所有手提
   包與行李箱並未扣案，然亦無證據證明已滅失而不存在，自
   應均依毒品危害防制條第19條第1 項之規定，分別在被告乙○○、丙○○所犯罪名項下，併予宣告沒收。至扣案布巾1
   條、注射針筒6 支俱係被告丙○○出國時，隨身攜帶之物品
   ，而無積極證據可資證明與本件犯罪有直接關連性，本院對
   之無從宣告沒收，併此敘明。
據上論斷，應依刑事訴訟法第299 條第1 項前段，毒品危害防制
條例第4 條第1 項、第18條第1 項前段、第19條第1 項，懲治走
私條例第2 條第1 項，刑法第11條、第28條、第55條、第59條，
判決如主文。
本案經檢察官陳志全到庭執行職務。
中    華    民    國    95    年    3     月    16    日
                    臺灣桃園地方法院刑事第七庭
                        審判長法  官  林惠霞
                              法  官  劉為丕
                              法  官  賴淑美
上正本證明與原本無異。
如不服本判決，應於收受送達後10日內向本院提出上訴書狀。
                              書記官  陳育君
中    華    民    國    95    年    3     月    16   日
附錄本案論罪科刑法條全文
毒品危害防制條例第4條第1項：
製造、運輸、販賣第一級毒品者，處死刑或無期徒刑；處無期徒
刑者，得併科新臺幣一千萬元以下罰金。
懲治走私條例第二條第一項：
私運管制物品進口、出口逾公告數額者，處七年以下有期徒刑，
得併科新臺幣三百萬元以下罰金。
懲治走私條例第2 條第1 項：
私運管制物品進口、出口逾公告數額者，處七年以下有期徒刑，
得併科新台幣三百萬元以下罰金。


司法院資訊處製作；財團法人民間司法改革基金會備份。
